【裁判字號】    99,訴,1480
【裁判日期】    991207
【裁判案由】    遷讓房屋
【裁判全文】
臺灣臺南地方法院民事判決              99年度訴字第1480號
原      告  莊永隆
被      告  胡東生
上列當事人間請求遷讓房屋等事件，於民國99年11月23日言詞辯
論終結，本院判決如下：
    主      文
被告應自門牌號碼台南縣永康市○○路七十八號十一樓之一號房
屋即坐落台南縣永康市○○段二七○建號，面積一一四點三○平
方公尺之建物及編號二六二號之附屬停車位、編號三六二號附屬
機車停車位遷出，將該房屋及前開停車位返還原告。
訴訟費用新台幣壹萬壹仟佰玖拾伍元由被告負擔。
    事實及理由
一、原告主張其於民國（下同）99年9月24日以拍賣為原因，取
    得門牌號碼台南縣永康市○○路78號11樓之1號房屋即坐落
    台南縣永康市○○段270建號房屋及編號262號之附屬停車位
    、編號362號附屬機車停車位（下稱系爭建物）之所有權。
    原告於99年10月4日與被告即目前使用人見面洽談，請求將
    該屋遷讓返還於原告，但被告並未同意，復經原告向永康市
    公所提起調解，因雙方意見不一致，調解不成立，經原告向
    台南地方法院新市簡易庭聲請調解，亦因被告未出席而調解
    不成立。系爭建物之所有權為原告所有；原告因急需取得該
    建物使用，被告自應遷讓並交還系爭建物，為此提起本訴等
    語。並聲明：如主文第1、2項所示。
二、被告則以：
    系爭房屋當時是軍眷的房屋，係被告於72年購買，費用都是
    被告付的，但是登記原所有權人於訴外人曹吉祿名下，被告
    不知道曹吉祿欠銀行錢致系爭房屋被拍賣等語資為抗辯。並
    聲明：請求駁回原告之訴。
三、兩造不爭執之事實：
  (一)系爭建物由原告向本院民事執行處拍賣買受，本院於99年9
    月24日發給不動產權利移轉證書給原告，原告並於同年11月
    4日辦妥系爭建物之所有權移轉登記。並有原告提出之本院
    不動產權利移轉證書、台南市永康地政事務所核發之建物登
    記第一類謄本各1件為證。
  (二)本院民事執行處前於實施查封時，系爭建物（含編號262號
    之附屬停車位、編號362號附屬機車停車位）均由被告及其
    家人使用中。此有原告提出之本院民事執行處核發之不動產
    權利移轉證書及其拍賣附表（即拍賣公告）影本1件為證。
四、按所有人對於無權占有或侵奪其所有物者，得請求返還之。
    對於妨害其所有權者，得請求除去之。有妨害其所有權之虞
    者，得請求防止之。民法第767條第1項定有明文。又質權人
    、承租人、受寄人、或基於其他類似之法律關係，對於他人
    之物為占有者，該他人為間接占有人。民法第941條亦有明
    文。而當事人主張有利於己之事實者，就其事實舉證之責任
    ，為民事訴訟法第277條所明定。是當事人占有他人之物而
    主張具有得以對抗所有人之合法權源者，就此項有利於己之
    事實主張，負有舉證之責。經查系爭建物既係原告自本院民
    事執行處拍賣取得所有權，惟自原告取得所有權之99年9月2
    4日起仍遭被告繼續占用，被告固辯稱其係支付金錢於72年
    購買系爭建物，惟登記於訴外人曹吉祿名下，然被告亦自承
    其無證據可以否認原告的所有權等語；原告則否認被告係有
    權占用系爭房屋，從而，被告就其占有系爭房屋有得以對抗
    原告之正當權源，自應負舉證之責。
五、被告雖以前開情詞辯稱其仍得繼續使用系爭房屋云云，惟已
    為原告所否認，且被告亦無法提出證據證明其為系爭建物原
    所有權人。經查系爭建物既由本院民事執行處進行拍賣而由
    原告於99年9月24日取得所有權，則訴外人曹吉祿自該日起
    已非系爭建物之所有權人，自無繼續占用系爭建物之權利，
    而被告復未能提出伊得繼續占有系爭建物之合法權源證明，
    則被告主張繼續使用系爭建物（包含編號262號之附屬停車
    位、編號362號附屬機車停車位），並拒絕將系爭建物全部
    遷讓返還原告，自屬無權占有系爭建物，而侵害原告對系爭
    建物之所有權，則系爭建物雖未經本院民事執行處點交，依
    民法第767條第1項規定，原告仍得訴請被告遷讓返還系爭房
    屋及編號262號之附屬停車位、編號362號附屬機車停車位。
    故原告本於系爭房屋之所有權，依民法第767條規定，請求
    無權占有之被告自系爭建物遷出，將該房屋及編號262號之
    附屬停車位、編號362號附屬機車停車位返還予原告，要屬
    有據。
六、綜上所述，原告主張被告無權占有系爭建物，洵屬有據，被
    告空言抗辯則無可取，從而，原告依民法第767條條規定，
    請求被告將其無權占有之系爭房屋及編號262號之附屬停車
    位、編號362號附屬機車停車位遷讓返還予原告，為有理由
    ，應予准許。
七、末按訴訟費用，由敗訴之當事人負擔；法院為終局判決時，
    應依職權為訴訟費用之裁判。民事訴訟法第78條、第87條第
    1項亦定有明文。經核本件訴訟費用額即為第一審裁判費11,
    395元，應由敗訴之被告負擔，爰確定被告應負擔之訴訟費
    用如主文第2項所示。
八、本件事證已臻明確，被告其餘攻擊及防禦方法，核與本件判
    決結果無影響，爰不一一論述，併此說明。
九、據上論結，本件原告之訴為有理由，依民事訴訟法第78條、
    第87條第1項，判決如主文。
中    華    民    國    99    年    12    月    7    日
                  民事第三庭    法  官  何清池
以上正本係照原本作成。
如對本判決上訴，須於判決送達後20日內向本院提出上訴狀（須
附繕本），並繳納上訴費用。如委任律師提起上訴者，應一併繳
納上訴費用。
中    華    民    國    99    年    12    月    7    日
                                書記官  謝明達

司法院資訊處製作；財團法人民間司法改革基金會備份。
